【裁判字號】    90,易緝,47
【裁判日期】    900930
【裁判案由】    詐欺
【裁判全文】
臺灣屏東地方法院刑事判決                            九十年度易緝字第四七號
    公  訴  人  臺灣屏東地方法院檢察署檢察官
    被      告  甲○○
    選任辯護人  曾慶雲
右列被告因詐欺案件，經檢察官提起公訴（八十六年度偵字第三五二一號），本院判
決如左：
     主  文
甲○○犯刑法第三百三十九條第二項之罪，處有期徒刑肆月，如易科罰金，以參佰元
折算壹日，緩刑貳年。
     事  實
甲○○曾於民國八十二年十二月一日，向乙○○借得新臺幣（下同）五十萬元，而以
其母汪楊英美所有坐落屏東縣高樹鄉○○○段七三七之一地號土地供乙○○設定同額
抵押權以為擔保，並於八十二年十二月四日登記完畢。迨八十四年一月間，甲○○亟
需上開土地供另向他人借貸之擔保，乃基於為自己及其母汪楊英美得財產上不法利益
之意圖，向乙○○誆稱：欲以上開土地向銀行借錢，惟須將其上所設定之抵押權塗銷
，俟另借得款項後，即行清償欠款云云，乙○○誤信為真而陷於錯誤，配合甲○○於
八十四年一月二十五日將前揭抵押權塗銷並登記，甲○○隨即於同日以上開土地供擔
保，向臺灣土地銀行貸得一百五十萬元。詎甲○○不唯未依約清償乙○○，甚而以上
開土地為擔保另向陳文明借款，而於八十四年七月二十四日設定第二順位金額為一百
二十萬元之抵押權。乙○○因其所有之前揭債權，喪失原設定於上開土地而屬第一順
位之抵押權擔保，除未受清償外，甲○○復避不見面，始知受騙。
     理  由
一、訊據被告甲○○坦承要求告訴人乙○○配合將抵押權塗銷，以利其向銀行貸款之
    事實，惟矢口否認詐欺犯行，辯稱：伊事先有告知乙○○，倘可向銀行貸得二百
    五十萬元，先清償其他債務後尚有賸餘才能還她錢，乙○○亦表示同意，但後來
    因僅貸得一百五十萬元，不如原先之預期，所以在清償其他債務後，已無力再償
    還乙○○之欠款云云。惟查，被告上開辯詞，非但為告訴人所否認，參以被告供
    陳其所指先告訴人清償之其餘債務，均乃一般之債權，足見告訴人前揭五十萬元
    借貸債權，因有不動產抵押權之擔保，相較被告所負之其他債務而言，明顯居於
    優越之地位。衡情，倘非被告設詞於另貸得高額款項後即行清償，告訴人當無在
    未另有更充足擔保之情況下，憑白塗銷原即擁有之抵押權，甚而應允被告可先行
    償還積欠他人之欠款，致自陷於不利境地之可能，被告所辯實違情理，洵無足採
    。被告由於告訴人塗銷原設定於其母汪楊英美所有前揭土地之負擔，被告及其母
    因而得有該土地財產增值之財產上利益，且被告方得執以另向他人告貸，惟此既
    係出於巧言欺詐之不正手段，即堪認定被告主觀上具不法所有之意圖。至被告於
    案發後，就告訴人所受之損害，雖達成和解，然無礙前揭詐欺犯行之認定，本件
    事證明確，應予依法論科。
二、核被告所為，係犯刑法第三百三十九條第二項、第一項之詐欺得利罪。爰審酌被
    告素行良好，雖否認犯行，惟現已與告訴人達成和解，態度尚佳及考量其詐欺所
    得利益等一切情狀，量處如主文所示之刑。又被告行為後，刑法第四十一條犯最
    重本刑為三年以下有期徒刑以下之刑之罪，受六個月以下有期徒刑或拘役之宣告
    ，因身體、教育、職業、家庭之關係，執行顯有困難者，得易科罰金之規定，就
    所犯之罪法定最重本刑刑度，業經修正為五年以下有期徒刑，並改列為第四十一
    條第一項前段，經總統於九十年一月十日公布，同年月十二日生效，本件被告所
    犯前揭罪名符合修正後之規定，且屬有利於被告，應依同法第二條第一項前段，
    適用修正後之第四十一條第一項規定為易科罰金折算標準之諭知。此外，被告前
    未曾受有期徒刑以上刑之宣告，有臺灣屏東地方法院檢察署刑案資料查註紀錄表
    及本院全國前案紀錄表可佐，其因一時失慮致罹刑章，經此教訓，當知謹慎，信
    無再犯之虞，本院認其所受刑之宣告以暫不執行為適當，併宣告緩刑二年，以啟
    自新。
據上論斷，應依刑法第二條第一項前段、第三百三十九條第一項、第二項、第四十一
條第一項、第七十四條第一款，罰金罰鍰提高標準條例第一條前段、第二條，判決如
主文。
中      華      民      國      九十      年      九      月    三十    日
                                          法  官   蔡憲德
右正本證明與原本無異。
對於本判決如有不服應於收受送達後十日內向本院提出上訴書狀上訴於台灣高等法院
高雄分院並按他造當事人之人數附具繕本。
                                          書記官   林鴻仁
中      華      民      國      九十      年      九      月    三十    日
附錄本案論罪科刑法條
刑法第三百三十九條
意圖為自己或第三人不法之所有，以詐術使人將本人或第三人之物交付者，處五年以
下有期徒刑、拘役或科或併科一千元以下罰金。
以前項方法得財產上不法之利益或使第三人得之者，亦同。
前二項之未遂犯罰之。


司法院資訊處製作；財團法人民間司法改革基金會備份。
